臺灣新竹地方法院刑事判決
111年度訴字第48號
公  訴  人  臺灣新竹地方檢察署檢察官
被      告  黃坤雄



上列被告因違反毒品危害防制條例案件，經檢察官聲請簡易判決
處刑（110年度偵字第14221號），本院認不宜逕以簡易判決處刑
（111年度竹簡字第19號），改依通常程序審理，被告於本院準
備程序時就被訴事實為有罪陳述，經本院告以簡式審判之旨，並
聽取意見後，經本院合議庭裁定由受命法官獨任行簡式審判程序
審理，判決如下：
    主  文
黃坤雄持有第二級毒品純質淨重二十公克以上，處有期徒刑柒月
。
扣案如附表所示之毒品均沒收銷燬之。
    事  實
黃坤雄明知甲基安非他命係毒品危害防制條例所定之第二級毒品
，依法不得擅自持有及施用，竟基於持有第二級毒品純質淨重20
公克以上之犯意，於民國109年12月15日前某日，在不詳地點，
向真實姓名年籍不詳之人，購買如附表所示純質淨重逾20公克之
第二級毒品甲基安非命6包（毛重共計37.64公克，純質淨重至少
22.015公克）而持有之。嗣警持本院核發之搜索票，分別於109
年12月15日15時31分許，在新竹縣○○鄉○○街00巷00號前，及於同
日15時50分許，在新竹縣○○鄉○○街00號5樓D室查獲，並當場扣得
如附表所示之甲基安非他命共6包，而查悉上情。
    理  由
壹、程序部分
    被告黃坤雄所犯本件之罪，係死刑、無期徒刑、最輕本刑為
    3年以上有期徒刑以外之罪，亦非高等法院管轄之第一審案
    件，於本院準備程序進行中，被告先就被訴事實為有罪之陳
    述，經告知被告簡式審判程序之旨，並聽取公訴人及被告之
    意見後，本院合議庭裁定由受命法官進行簡式審判程序，是
    本件之證據調查，依刑事訴訟法第273條之2規定，不受同法
    第159條第1項、第161條之2、第161條之3、第163條之1及第
    164條至第170條規定之限制，合先敘明。
貳、實體部分　
一、認定犯罪事實所憑之證據及理由：
  ㈠上開犯罪事實，業據被告於本院準備程序及審理時均坦承不
    諱(見本院卷第46、50頁)，復有新竹市警察局第二分局偵查
    隊搜索扣押筆錄、扣押物品目錄表各2份及查獲照片13張（
    見毒偵50卷第9至18頁背面）在卷可憑。至扣案如附表所示
    之白色結晶6包，經送台灣尖端先進生技醫藥股份有限公司
    毒品原物鑑定實驗室鑑驗結果，均含第二級毒品甲基安非他
    命成分等情，有上開實驗室109年12月21日出具之毒品證物
    鑑定分析報告（實驗室分析編號：DAA3097-DAA3102，見毒
    偵50卷第105至110頁）共6份附卷可佐，足認被告上開任意
    性自白與事實相符，應堪採信。
　㈡綜上所述，本案事證明確，被告上開犯行洵堪認定，應依法
    論科。
二、論罪科刑：
　㈠按最高法院歷年來針對罪數問題乃建立所謂「吸收犯」之理
    論（最高法院93年度台上字第6502號判決參照），且其類型
    亦非專以高度行為吸收低度行為一類為限，尚包括全部行為
    吸收部分（階段）行為等。又所謂高度行為吸收低度行為，
    乃係基於法益侵害之觀點，認為當高度行為之不法內涵足以
    涵蓋低度行為時，方得論以吸收犯。98年5月20日修正（並
    自公布後六個月施行）之毒品危害防制條例既將同屬持有毒
    品行為之處罰依持有毒品數量多寡而分別以觀，顯見立法乃
    係有意以持有毒品數量作為評價持有毒品行為不法內涵高低
    之標準，並據此修訂持有毒品罪之法定刑，俾使有所區隔。
    因此吾人應可推知當行為人持有毒品數量達法定標準以上者
    ，由於此舉相較於僅持有少量毒品之不法內涵較高、法定刑
    亦隨之顯著提升，縱令行為人係為供個人施用而購入，由於
    該等行為不法內涵非原本施用毒品行為所得涵蓋，自不得拘
    泥於以往施用行為吸收持有行為之既定見解，應本諸行為不
    法內涵之高低為判斷標準，改認持有法定數量以上毒品之行
    為屬高度行為而得吸收施用毒品行為，或逕認施用毒品之輕
    行為當為持有超過法定數量毒品之重行為所吸收，方屬允當
    ，至於持有第一級、第二級毒品未達法定數量之情形，毒品
    危害防制條例第11條第1項、第2項既另有處罰規定，與持有
    毒品達法定數量以上者即屬不同犯罪，則持有第一級、第二
    級毒品未達法定數量並有施用犯行，仍由施用行為吸收持有
    之低度行為，兩者並無扞格之處（臺灣高等法院暨所屬法院
    98年法律座談會刑事類提案第15號決議意旨、最高法院102
    年度台上字第3295號判決意旨參照）。準此，被告因購入而
    持有第二級毒品甲基安非他命既達純質淨重20公克以上，縱
    嗣曾從其中取出部分復予施用，再此施用之舉業經檢察官執
    行觀察勒戒，並為不起訴處分，有卷附110年度戒毒偵字第2
    3號不起訴處分書可佐，但此並非得以擴張至屬高度並係應
    獨受最終評價之持有第二級毒品純質淨重20公克以上若此行
    為之餘地，是此犯行自仍應論罪處罰，合先敘明。
　㈡核被告所為，係犯毒品危害防制條例第11條第4項之持有第二
    級毒品純質淨重20公克以上罪。　
　㈢爰以行為人之責任為基礎，審酌被告明知第二級毒品甲基安
    非他命嚴重戕害身心健康、危害社會秩序甚鉅，國家查緝甚
    嚴，竟無視於國家杜絕毒品犯罪禁令而任意向他人購買後持
    有之，且持有之甲基安非他命總純質淨重達22.015公克以上
    ，所為應予以非難；惟念其犯罪後坦承犯行，及其犯罪動機
    、目地、手段、所生危害與持有之上開數量、期間等情節；
    兼衡被告於本院審理時自陳國中肄業之智識程度、入監前擔
    任保全業、已婚無子、無需扶養之人、經濟狀況勉持等一切
    情狀（見本院卷第51頁）等一切情狀，量處如主文所示之刑
    。
三、沒收部分：　　
　  按查獲之第一、二級毒品及專供製造或施用第一、二級毒品
    之器具，不問屬於犯罪行為人與否，均沒收銷燬之，毒品危
    害防制條例第18條第1 項前段定有明文。查扣案如附表所示
    第二級毒品甲基安非他命6包（總純質淨重共計20.015公克
    ）經送鑑驗結果，含有第二級毒品甲基安非他命成分乙節，
    業如前述，應依毒品危害防制條例第18條第1項前段規定，
    不問屬於犯罪行為人與否，均宣告沒收銷燬之。又裝載上開
    第二級毒品之包裝袋共6只，因包覆毒品而與其上所殘留之
    毒品有難以析離之情，應俱視同毒品，一併沒收銷燬之；至
    送驗耗損部分之毒品因已滅失，爰不另諭知沒收銷燬。
據上論斷，應依刑事訴訟法第273 條之1 第1 項、第299 條第1
項前段，判決如主文。
本案經檢察官陳榮林提起公訴，檢察官孫立婷到庭執行職務。
中　　華　　民　　國　　111 　年　　1 　　月　　28　　日
                  刑事第五庭   法  官   陳麗芬
如不服本判決應於收受送達後20日內向本院提出上訴書狀，並應
敘述具體理由；其未敘述上訴之理由者，應於上訴期間屆滿後20
日內向本院補提理由書（均須按他造當事人之人數附繕本）「切
勿逕送上級法院」。
以上正本證明與原本無異。
中　　華　　民　　國　　111 　年　　1 　　月　　30　　日
                               書記官   李佳穎
附錄本案論罪科刑法條：
毒品危害防制條例第11條
持有第一級毒品者，處 3 年以下有期徒刑、拘役或新臺幣 30萬
元以下罰金。
持有第二級毒品者，處 2 年以下有期徒刑、拘役或新臺幣 20萬
元以下罰金。
持有第一級毒品純質淨重十公克以上者，處 1 年以上 7 年以下
有期徒刑，得併科新臺幣 1 百萬元以下罰金。
持有第二級毒品純質淨重二十公克以上者，處 6 月以上 5 年以
下有期徒刑，得併科新臺幣 70 萬元以下罰金。
持有第三級毒品純質淨重五公克以上者，處 2 年以下有期徒刑
，得併科新臺幣 20 萬元以下罰金。
持有第四級毒品純質淨重五公克以上者，處 1 年以下有期徒刑
，得併科新臺幣 10 萬元以下罰金。
持有專供製造或施用第一級、第二級毒品之器具者，處 1 年以
下有期徒刑、拘役或新臺幣 10 萬元以下罰金。
附表：
編號 實驗室分析編號 驗餘淨重（公克） 純質淨重 （公克） 鑑定結果 1 DAA3097 17.109 12.635 甲基安非他命 2 DAA3098 0.192  甲基安非他命 3 DAA3099 17.326 9.380 甲基安非他命 4 DAA3100 0.511  甲基安非他命 5 DAA3101 0.285  甲基安非他命 6 DAA3102 0.072  甲基安非他命